【裁判字號】    97,訴,802
【裁判日期】    970516
【裁判案由】    廢棄物清理法等
【裁判全文】
臺灣板橋地方法院刑事判決               97年度訴字第802號
公  訴  人  臺灣板橋地方法院檢察署檢察官
被      告  甲○○
選任辯護人  陳化義律師
上列被告因廢棄物清理法等案件，經檢察官提起公訴（97年度偵
字第190號），本院判決如下：
    主  文
甲○○未依廢棄物清理法第四十一條第一項規定領有廢棄物清除
許可文件，從事廢棄物清除，處有期徒刑壹年貳月。緩刑伍年，
緩刑期間付保護管束，並應提供貳佰小時之義務勞務。
    事  實
一、甲○○明知其並未向主管機關申請核發廢棄物清除機構許可
    文件，而未領有廢棄物清除許可文件，且亦明知臺北縣三峽
    鎮○○段詩朗小段150 地號土地係國有土地，並為經行政院
    公告之山坡地，在該山坡地不得擅自從事廢棄物之處理，竟
    基於從事清除廢棄物及違反山坡地保育利用條例之犯意，於
    民國96年10月22日，以新臺幣（下同）3000元之代價，受託
    駕駛其所有車牌號碼3P-3928 號自用小貨車，前往臺北縣三
    峽鎮橫溪某處，載運清除木板、磚塊、石頭及廢棄浴缸等建
    築廢棄物，而於同日下午6 時許，將該等建築廢棄物載運至
    臺北縣三峽鎮○○段詩朗小段150 地號土地傾倒，並放火焚
    燒之（未致生公共危險），以此方式從事該等廢棄物之清除
    、處理。嗣經警據報後查悉上情。
二、案經臺北縣政府警察局三峽分局移送臺灣板橋地方法院檢察
    署檢察官偵查起訴。
    理  由
壹、證據能力有無之判斷：
一、按被告之自白，非出於強暴、脅迫、利誘、詐欺、疲勞訊問
    、違法羈押或其他不正之方法，且與事實相符者，得為證據
    ，刑事訴訟法第156 條第1 項定有明文。查本件被告於警詢
    時之自白筆錄，經本院勘驗警詢錄音帶結果，認與警詢筆錄
    所載不同，且被告未曾陳稱「以一車3000元之代價」等相類
    言詞，有本院勘驗筆錄附於本院97年4 月2 日準備程序筆錄
    中可稽，是證人即員警劉銘輝、洪挺玹於本院準備程序時到
    庭證稱被告於警詢有自白是以一車3000元代價受託清除、處
    理前開廢棄物云云，自無可採，該筆錄所記載之自白既與被
    告於警詢中之陳述不符，揆諸前揭說明，本件被告之警詢筆
    錄應無證據能力。
二、被告、辯護人及檢察官對於後述證據之證據能力均不爭執，
    依刑事訴訟法第159 條之5 規定，均有證據能力，合先敘明
    。
貳、實體方面：
一、前揭事實，業據被告甲○○於本院審理時坦承不諱（見本院
    卷第60頁），並經證人即行政院農業委員會林務局新竹林區
    管理處人員呂品於警詢及偵查中證述甚明（見偵查卷第5 頁
    正、反面、第26頁），且有土地登記簿謄本、座標圖、車籍
    查詢- 基本資料詳細畫面及臺北縣政府97年1 月11日北府農
    山字第0970021424號函各1 件暨現場照片14幀、監視攝影器
    翻拍照片8 幀附卷可稽，足認被告前開自白核與事實相符，
    應堪信為真實。本件事證明確，被告犯行洵堪認定。
二、被告未領有廢棄物清除許可文件，竟將前揭廢棄物恣意傾倒
    上開土坡地清除、處理之行為，係違反廢棄物清理法第41條
    第1 項之規定，應論以同法第46條第4 款前段（起訴書贅載
    「第1 項」）之未領有清除許可文件從事廢棄物清除罪、係
    違反山坡地保育利用條例第10條之規定，應論以同法第34條
    第1 項之違反在公有山坡地內，從事廢棄物之處理罪。被告
    以一行為觸犯上開二罪名，為想像競合犯，依刑法第55條之
    規定，應從較重之違反廢棄物清理法罪處斷。爰審酌被告為
    一己之私利而擅自傾倒廢棄物於前揭土地範圍內，嚴重破壞
    自然環境，惟念其所傾倒之廢棄物數量及所佔用面積均非多
    ，且犯後於本院審理時業已坦承犯行，態度尚可等一切情狀
    ，量處如主文所示之刑。查被告前未曾受有期徒刑以上刑之
    宣告，有臺灣高等法院被告前案紀錄表一件附卷可稽，其因
    一時貪慾圖便，短於思慮，致觸犯本案犯行，且被告有正當
    職業，經此刑之教訓，當知所警惕，而無再犯之虞，本院因
    認前開對其宣告之刑，以暫不執行為適當，爰併予宣告緩刑
    5 年，以啟自新。又為期被告於服務社會中得導正其偏差行
    為與觀念，爰再依刑法第74條第2 項第5 款之規定，命被告
    應提供200 小時之義務勞務，並依刑法第93條第1 項第2 款
    規定付保護管束。至上開3P-3928 號自用小貨車雖係被告所
    有，且屬供本件犯罪所用之物，惟考量該自用小貨車具有較
    高之經濟價值，如併予宣告沒收，容有違比例原則，爰不予
    宣告沒收。
據上論斷，應依刑事訴訟法第299 條第1 項前段，廢棄物清理法
第46條第4 款、山坡地保育利用條例第34條第1 項，刑法第11條
前段、第55條、第74條第1 項第1 款、第2 項第5 款、第93條第
1項 第2 款，判決如主文。
本案經檢察官顏世翠到庭執行職務。
中    華    民    國    97    年    5     月    16    日
                  刑事第十三庭    審判長法  官  李麗珠
                                        法  官  許映鈞
                                        法  官  俞秀美
上列正本證明與原本無異。
如不服本判決，應於送達後十日內敘明上訴理由，向本院提出上
訴狀
                                        書記官  林政良
中    華    民    國    97    年    5     月    16    日
廢棄物清理法第46條：
有下列情形之一者，處一年以上五年以下有期徒刑，得併科新臺
幣三百萬元以下罰金：
一、任意棄置有害事業廢棄物。
二、事業負責人或相關人員未依本法規定之方式貯存、清除、處
    理或再利用廢棄物，致污染環境。
三、未經主管機關許可，提供土地回填、堆置廢棄物。
四、未依第四十一條第一項規定領有廢棄物清除、處理許可文件
    ，從事廢棄物貯存、清除、處理，或未依廢棄物清除、處理
    許可文件內容貯存、清除、處理廢棄物。
五、執行機關之人員委託未取得許可文件之業者，清除、處理一
    般廢棄物者；或明知受託人非法清除、處理而仍委託。
六、公民營廢棄物處理機構負責人或相關人員、或執行機關之人
    員未處理廢棄物，開具虛偽證明。
山坡地保育利用條例第10條：
在公有或他人山坡地內，不得擅自墾殖、占用或從事前條第一款
至第九款之開發、經營或使用。
山坡地保育利用條例第34條：
違反第十條規定者，處六月以上五年以下有期徒刑，得併科新台
幣六十萬元以下罰金。
前項情形致釀成災害者，加重其刑至二分之一；因而致人於死者
，處五年以上十二年以下有期徒刑，得併科新台幣一百萬元以下
罰金；致重傷者，處三年以上十年以下有期徒刑，得併科新台幣
八十萬元以下罰金。
因過失犯第一項之罪致釀成災害者，處一年以下有期徒刑，得併
科新台幣六十萬元以下罰金。
第一項未遂犯罰之。
犯本條之罪者，其墾殖物、工作物、施工材料及所使用之機具沒
收之。


司法院資訊處製作；財團法人民間司法改革基金會備份。
